【裁判字號】    98,交聲,604
【裁判日期】    980630
【裁判案由】    交管條例聲異
【裁判全文】
臺灣板橋地方法院交通事件裁定         98年度交聲字第604號
原處分機關  交通部公路總局臺北區監理所板橋監理站
異  議  人  乙○○
即受處分人
上列異議人因違反道路交通管理處罰條例案件，對於交通部公路
總局臺北區監理所板橋監理站於民國98年3 月3 日以板監裁字第
裁41-C00000000號所為之裁決處分（原舉發案號：臺北縣政府警
察局板橋分局98年1 月12日北縣警交字第C00000000 號），聲明
異議，本院裁定如下：
    主  文
異議駁回。
    理  由
一、按汽車駕駛人拒絕接受酒精濃度測試之檢定者，處新臺幣（
    下同）六萬元罰鍰，並當場移置保管該汽車及吊銷該駕駛執
    照；又汽車駕駛人，曾依第三十五條第四項前段規定吊銷駕
    駛執照者，三年內不得考領駕駛執照，道路交通管理處罰條
    例第35條第4 項前段及第67條第2 項前段分別定有明文。
二、原處分意旨略以：本件異議人即受處分人乙○○於民國98年
    1 月12日凌晨1 時35分許，駕駛車牌號碼為ATC-808 號之重
    型機車（下稱系爭機車），行經臺北縣板橋市○○路與存德
    街之交叉路口（下稱系爭路口）時，在位於該路口之便利超
    商前停車，經巡邏之臺北縣政府警察局板橋分局沙崙派出所
    執勤警員上前盤查後發現酒氣濃厚，欲對異議人進行吐氣酒
    精濃度測試，因異議人拒絕接受吐氣酒精濃度測試，為警當
    場以北縣警交字第C00000000 號違反道路交通管理事件通知
    單舉發。嗣異議人依法提出申訴，經交通部公路總局臺北區
    監理所板橋監理站於98年3 月3 日以板監裁字第裁41-C0000
    0000號裁決書裁決，裁處異議人罰鍰六萬元，並吊銷駕駛執
    照，三年內不得考領。
三、異議意旨略以：當天異議人服用多量鎮定劑，情緒難以控制
    ，為舒緩壓力，乃駕駛系爭機車前往系爭路口之便利超商，
    停車並購買食物後，坐在系爭機車上食用，適舉發警員路過
    盤查，要求酒測，但當時異議人無任何駕駛行為或違規情形
    ，應有權利拒絕做吐氣酒精濃度測試；況異議人並無喝酒，
    可能是服用藥物而導致精神恍惚，進而與警員發生爭執，該
    警員便揣測異議人違規，並不公平，異議人不服，爰請求撤
    銷原處分云云。
四、經查：
(一)本件拒絕接受吐氣酒精濃度測試之事實，為異議人所自承，
    並有採證錄影光碟一份在卷可參。經本院勘驗當日採證錄影
    光碟結果為：「異議人在警局中，警員要求異議人實施酒測
    ，並告知已給礦泉水漱過口，異議人表示沒錯，但是警員要
    異議人吹氣實施酒測時，異議人一再表示自己沒有違規，警
    員詢問幾次之後，異議人仍然不願意接受呼氣酒精測試。」
    （參見本院98年4 月15日訊問筆錄第3 頁），亦核與證人即
    舉發警員甲○○於本院調查時所述相符，是此部分之事實堪
    以認定，合先敘明。
(二)按警察對於已發生危害或依客觀合理判斷易生危害之交通工
    具，得予以攔停並採行下列措施：一、要求駕駛人或乘客出
    示相關證件或查證其身分。二、檢查引擎、車身號碼或其他
    足資識別之特徵。三、要求駕駛人接受酒精濃度測試之檢定
    ，警察職權行使法第8 條第1 項定有明文。本件異議人業已
    坦承其為警查獲前有駕駛系爭機車至該便利超商之行為，證
    人甲○○於本院調查時亦證稱：「當時是在執行巡邏勤務，
    我跟巡佐在行經篤行路、存德街口時，當時我們雙方都在對
    向等紅燈，我們都在存德街上面，然後綠燈的時候我們就往
    異議人那個方向過去，他就把機車停在篤行存德的轉彎處，
    停在路口7-11前面，然後我們就過去盤查…。」等語（參見
    上開本院訊問筆錄第2 頁），足徵異議人為警查獲當時確先
    有駕駛機車之行為，且因該駕駛行為而受到警方盤查甚明。
    再依證人甲○○於本院調查中所證，渠等交談時即聞到異議
    人「身上有很重的酒味」等情（參見上開本院訊問筆錄第3
    頁），是在異議人先前已有駕駛機車至路口便利超商行為之
    情形下，警員懷疑其係酒後駕車，進而要求異議人實施吐氣
    酒精濃度測試，自屬客觀合理之判斷，符合法律所定之正當
    程序，異議人依法自應接受酒精濃度測試之檢定。
(三)異議人雖否認當時身上有酒味云云，然一般人因交通違規遭
    警方攔停，或因形跡可疑受到警方盤查之情形甚多，但並非
    均會遭警方要求實施酒測，亦即若非警員確實發現有酒味或
    其他酒後之反應跡象，警方又豈會無端要求受攔停者或受盤
    查者實施酒測？何況本件依前揭證人甲○○所證，當時其係
    實施巡邏勤務，且之後係呼叫警網將異議人帶回派出所實施
    酒測，顯見當時證人甲○○並未攜帶酒測儀器，惟其竟如此
    大費周章將異議人帶回派出所實施酒測，衡情應如其所述確
    實聞到異議人身上有濃厚酒味，方符情理。準此，本件應以
    證人甲○○所述較為可信，甚為灼然。
(四)綜上所述，異議人所辯尚非足採，異議人確有於上開時、地
    駕駛汽車並拒絕接受吐氣酒精濃度測試之事實，應堪認定。
    據此，原處分機關依道路交通管理處罰條例第35第4 項前段
    及第67條第2 項前段規定，裁處異議人罰鍰六萬元，並吊銷
    駕駛執照，三年內不得考領，核無不當，本件聲明異議為無
    理由，應予駁回。
五、據上論斷，應依道路交通案件處理辦法第19條，裁定如主文
    。
中    華    民    國    98    年    6     月    30    日
                  交通法庭  法  官 張紹省
上列正本證明與原本無異。
如不服本裁定，應於裁定送達後五日內向本院提出抗告狀。
                            書記官 周雅玲
中    華    民    國    98    年    6     月    30    日


司法院資訊處製作；財團法人民間司法改革基金會備份。
